臺灣高雄地方法院刑事判決　　　　　　　94年度交易字第25號
公　訴　人　臺灣高雄地方法院檢察署檢察官
被　　　告　丙○○
上列被告因過失致死案件，經檢察官提起公訴（93年度偵字第20
028 號），本院判決如下：
    主  文
丙○○因過失致人於死，累犯，處有期徒刑陸月，如易科罰金，
以佰元折算壹日。
    事  實
一、丙○○前因贓物案件，經法院判處有期徒刑3 月確定，於民
    國93年9 月23日易科罰金執行完畢。詎仍不知悔改，其原考
    領有自小客車駕駛執照，業因於93年2 月11日違規遭員警攔
    停開單舉發，並依法掣開裁決書，丙○○均未於期限內提出
    申述且未繳納罰鍰，而於93年6 月19日起易處吊銷，並逕行
    註銷駕駛執照，依法不得駕駛，竟於93年10月2 日凌晨4 時
    50分許，無照駕駛車牌號碼Ｑ3 －6320號自用小客車，沿高
    雄市小港區○○○路由南往北方向行駛（該路段正在進行捷
    運施工，速限30公里），於丙○○行經沿海一路與漢民路交
    岔路口時，本應注意行車速度應依標誌之規定，不得超速行
    駛，並應注意車前狀況，隨時採取必要之安全措施，以免發
    生危險。而當時雖係清晨，但有照明、天候晴天、視距良好
    、路面乾燥無缺陷及障礙物，客觀上並無不能注意之情形，
    且依其智識能力，亦無不能注意之情事，詎丙○○疏未注意
    ，仍以時速65公里超速行經該路口，適有林如猛飲酒後（經
    檢驗換算呼氣酒精濃度為每公升2.14毫克）、未配戴安全帽
    騎乘車牌號碼ＨＳ7 －081 號機車，沿漢民路由西向東方向
    行至上開交叉路口時，未及閃避，致其機車車頭與丙○○駕
    駛之自用小客車左前輪及左前車門發生擦撞，造成林如猛人
    車倒地，經送醫後旋即不治死亡。車禍後丙○○於員警趕赴
    事故現場時在場，對於未發覺之上開犯罪，主動向處理員警
    告知其係駕車肇事者，並接受裁判。
二、案經高雄市政府警察局小港分局報請臺灣高雄地方法院檢察
    署檢察官偵查起訴。
    理  由
一、上揭犯罪事實，業據被告丙○○於本院審理中坦承不諱，並
    有道路交通事故現場圖、道路交通事故調查報告表(一)、(二)、
    談話紀錄表各1 份及肇事現場照片47幀在卷可稽；而該被害
    人林如猛確係因本件車禍致顱內出血而死亡之事實，亦經臺
    灣高雄地方法院檢察署檢察官督同法醫師相驗明確，並製有
    驗斷書、勘（相）驗筆錄各及相驗屍體證明書各1 份附卷可
    憑，核與被告自白相符，堪予採為論罪之證據，堪認屬真實
    。
二、按汽車行駛時，駕駛人應注意車前狀況，並隨時採取必要之
    安全措施；又按行車速度，依標誌或標線之規定，道路交通
    安全規則第94條第3 項及第93條第1 項前段分別定有明文。
    經查，證人即到場處理之警員乙○○於審理中到庭證述：「
    （問：此路段速限是否60公里？）本來是速限60公里，但是
    肇事之前有標示，因為是施工路段速限是30公里，該速限標
    誌是設在沿海一路距離肇事地點南方約1 、200 公尺，路口
    再過去沒有施工路段就是速限60公里」、「當時剛過紐澤西
    護欄還沒有過那個路口，速限應該是30公里」等語，而被告
    亦自承其當時車速約60至65公里，確實有超速。而證人乙○
    ○於提示警卷現場照片後復證稱：「（問：當時兩車行駛方
    向之交接路口，除了紐澤西護欄之外，有無其他障礙物？）
    警卷第20頁上方（即沿海一路南向車道路邊近路口前處）之
    吊車處有施工圍籬」等語，則紐澤西護欄之高度並不高，而
    施工圍籬係在沿海一路南向車道路邊，並不足以擋住沿海一
    路北向車道目視漢民路東向車道之視線，而參以事故地點係
    在沿海一路北向之快車道與漢民路東向快車道交岔路口位置
    ，足見被害人當時已橫越路口中線位置，並非剛駛出路口，
    且沿海一路為寬達6 線道之馬路，被告若能加以注意，尚有
    足夠之反應時間而不至於肇致本件事故。再者，觀諸前揭交
    通事故調查報告所載，案發當時天氣晴朗，凌晨有照明，視
    距良好，道路乾燥無任何缺陷與障礙，客觀上並無不能注意
    之情事，而被告當時並無飲酒，有被告酒測單及交通事故談
    話紀錄表各1 紙在卷可佐，況被告亦自承：「當時凌晨4時
    50分天色微亮，我有開大燈，以當時視距如果仔細注意路口
    車況，應該可以看得清楚」等語，足見被告當時精神狀況良
    好，主觀上亦無不能注意之情事。參以，依證人乙○○之證
    述：「（問：現場有無被告車輛遺留之煞車痕跡？）沒有」
    、「（問：有無機車煞車痕？）沒有」等語，及道路交通事
    故現場圖未遺留自小客車及機車之煞車痕跡判斷，可知被告
    及被害人雙方均疏未注意車前狀況，於兩車擦撞前，均未有
    煞車動作，亦可證明故被告確有疏未注意車前狀況之過失。
    綜上所述，被告就本件車禍之發生確有超速及疏未注意車前
    狀況之過失行為，而其過失行為確使被害人因而死亡，是被
    告之過失行為與該被害人之死亡結果間，應具有相當因果關
    係無疑。又本件被害人酒醉駕車，且未配戴安全帽，及疏未
    注意車前狀況，除據證人乙○○證述明確外，復有酒測單1
    紙及撞擊現場照片在卷可稽，故被害人就本件事故之發生及
    損害之擴大與有重大過失，惟被告之過失並不因被害人本身
    與有過失而得卸免其刑責。是以，本件事證已臻明確，被告
    之犯行應堪認定。
三、核被告所為，係犯刑法第276 條第1 項過失致死罪。被告前
    因贓物案件，經法院判處有期徒刑3 月確定，於93年9 月23
    日易科罰金執行完畢，有卷附臺灣高等法院被告全國前案紀
    錄表1 份可按，其受有期徒刑之執行完畢，5 年以內再犯本
    件有期徒刑以上之罪，為累犯，依法加重其刑。按駕駛執照
    被吊扣，在其處分期間即無許可駕駛汽車之憑證，自不得駕
    駛車輛，足見吊扣駕照期間駕車，無駕駛許可憑證，應認「
    無照駕駛」。查被告原雖考領有自小客車駕駛執照，惟業於
    93 年2月11日因違規遭員警攔停開單舉發，並依法掣開裁決
    書，被告均未於期限內提出申述且未繳納罰鍰，而於93年6
    月19日起被易處吊銷，並逕行註銷駕駛執照，有交通部公路
    總局高雄區監理所臺東監理站94年8 月26日高監東字第0940
    008482號函覆及附件裁決書1 份在卷足佐，故被告無照駕車
    ，因而致被害人死亡，依法應負刑事過失致人於死罪責，應
    依道路交通管理處罰條例第86條第1 項規定，加重其刑，並
    遞加之。又被告於肇事後留置現場，對於未發覺之犯罪，主
    動向處理事故之警員告知其係駕車肇事者，並接受裁判，此
    經證人乙○○到庭證述無訛，應依刑法第62條前段規定，減
    輕其刑，並先遞加後減之。爰審酌被告於行車時未能遵守交
    通規則並注意行車安全，以維用路人之平安，而與被害人發
    生撞擊，並致被害人死亡，被害人家屬受有莫大之精神痛苦
    ，且迄未能與被害人家屬達成和解，本不宜寬貸，惟念犯後
    坦承犯行，態度良好，且本件被害人本身飲酒過量呼氣酒精
    濃度竟達每公升2.14毫克，未注意車前狀況，而自被告自用
    小客車左側車身撞擊，未有任何剎車動作，又未配戴安全帽
    ，對於本件事故之發生及損害之擴大，與有重大過失等一切
    情狀，量處如主文所示之刑，並諭知易科罰金之折算標準。
據上論斷，應依刑事訴訟法第299 條第1 項前段，道路交通管理
處罰條例第86條第1 項，刑法第11條前段、第276 條第1 項、第
47條、第62條前段、第41條第1 項前段，罰金罰鍰提高標準條例
第1 條前段、第2 條，判決如主文。
本案經檢察官甲○○到庭執行職務。
中　　華　　民　　國　　94　　年　　11　　月　　11　　日
                  交通法庭審判長  法　官    唐照明
                                  法  官    呂憲雄
                                  法  官    陳筱蓉
以上正本證明與原本無異。
如不服本判決，應於收受送達後10日內向本院提出上訴書狀。
中　　華　　民　　國　　94　　年　　11　　月　　11　　日
　　　　　　　　　　　　　　　　  書記官    梁瑜玲
附錄本案論罪科刑法條全文：
刑法第276條
因過失致人於死者，處二年以下有期徒刑、拘役或二千元以上罰
金。
從事業務之人，因業務上之過失犯前項之罪者，處五年以下有期
徒刑或拘役，得併科三千元以下罰金。
